臺灣桃園地方法院交通事件裁定　　　　96年度交聲字第168 號
原處分機關　交通部公路總局新竹區監理所桃園監理站
異　議　人
即受處分人　甲○○
上列異議人因違反道路交通管理處罰條例案件，對於交通部公路
總局新竹區監理所桃園監理站民國96年3 月6 日所為之裁決處分
（原處分案號：桃監裁罰字第裁52－DB0000000 號），聲明異議
，本院裁定如下：
    主  文
原處分撤銷。
甲○○不罰。
    理  由
一、原處分意旨略以：本件係由李國誠於95年11月12日騎乘異議
    人所有車牌號碼MCR －918 號普通重型機車，行經桃園縣桃
    園市○○路與同安街路口時，經警攔檢認有「未懸掛大牌騎
    駛」之違規情形，而當場對李國誠掣發單舉發，並移送原處
    分機關處理，惟因本件違規係以汽車所有人為應受處分人，
    而該機車所有人即異議人並未依前開舉發通知單所載到案日
    期前繳納罰鍰結案或為陳訴，原處分機關乃於96年3 月6 日
    依道路交通管理處罰條例第12條第1 項第7 款、違反道路交
    通管理事件統一裁罰基準即處理細則第44條第1 項，裁處異
    議人罰鍰新臺幣10,800元，併吊銷牌照，而填掣桃監裁罰字
    第裁52－DB0000000 號裁決書，於96年3 月8 日送達異議人
    。
二、聲明異議意旨略以：異議人甲○○約於1 年前，將車牌號碼
    MCR －918 號機車借予友人洪國鼎，惟洪國鼎一去無回，找
    尋無著，而今卻接到此機車違規罰單，甚感冤枉，過去這段
    時間皆未接到任何通知，唯一收到者即此裁決書，竟以最高
    金額裁罰，實不合理云云。
三、經查：
  (一)按違反本條例之行為，自行為成立之日起；行為有連續或繼
    續之狀態者，自行為終了之日起，逾3 個月不得舉發，道路
    交通管理處罰條例第90條定有明文。揆諸其立法目的在避免
    法律關係遲不確定致生法秩序不安定之結果，並同時保障人
    民權益。又依據道路交通管理處罰條例第92條第3 項規定授
    權訂定之違反道路交通管理事件統一裁罰基準及處理細則第
    5 條明定「處理違反道路交通管理事件，有關文書送達之程
    序，依行政程序法之規定」；同細則第11條第1 項第2 款復
    規定「行為人有本條例之情形者，應填製舉發違反道路交通
    管理事件通知單（以下簡稱通知單），並於被通知人欄予以
    勾記，其通知聯依下列規定辦理：二、受處分人非該當場被
    查獲之駕駛人或行為人，舉發機關應另行送達之。」，亦明
    文規定如受處分人非該當場被查獲之駕駛人或行為人時，舉
    發機關應將通知單通知聯另行送達之，且其送達程序應依行
    政程序法規定行之。
  (二)次按公法上有特定相對人之意思表示或意思通知，除法律有
    特別規定者外，在非對話為之者，應以達到相對人時生效，
    所謂達到，乃在使相對人居於可得瞭解之狀態為已足，此在
    法理上應為當然之解釋，此有行政法院68年度判字第838 號
    裁決意旨參照。又行政程序法就行政機關所為有特定相對人
    之書面行政處分或行政行為之送達，於第67條至第91條定有
    明文規定，同法第110 條第1 項復明定「書面之行政處分自
    送達相對人及已知之利害關係人起；書面以外之行政處分自
    以其他適當方法通知或使其知悉時起，依送達、通知或使知
    悉之內容對其發生效力。」，上開違反道路交通管理事件統
    一裁罰基準及處理細則第5 條既有如上所述之明文規定，且
    交通裁罰事件中相關行政機關所為之行政行為，並非屬行政
    程序法第3 條第1 項、第2 項所列舉之得排除行政程序法適
    用之行政機關或行政行為，而交通違規行為之舉發在性質上
    復屬公法上有相對人之書面意思通知，故自應適用行政程序
    送達之規定，並依前開行政法院判決之見解及行政程序法第
    110 條第1 項之規定，以書面之舉發通知依行政程序法之規
    定送達於受通知人時，始完成舉發程序而發生效力，臺灣高
    等法院94年度交抗字第481號著有裁定意旨可資參照。
  (三)查，本件違規事實乃「未懸掛大牌騎駛」，而道路交通管理
    處罰條例第12條第1 項第7 款係規定「汽車有下列情形之一
    者，處汽車所有人新臺幣3,600 以上10,800元以下罰鍰，並
    禁止其行駛：七、已領有號牌而未懸掛或不依指定位置懸掛
    。」，顯見本件之受處分人應為「汽車所有人」即異議人，
    而非當場被查獲之駕駛人，則依前開說明，本件舉發即應對
    異議人另行送達通知聯，否則不生舉發之效力。而查，本件
    係由李國誠於95年11月12日騎乘異議人所有車牌號碼MCR －
    918 號重型機車，行經桃園縣桃園市○○路與同安街路口時
    ，經警攔檢認有「未懸掛大牌騎駛」之違規情形，而當場對
    李國誠掣發單舉發，有桃園縣政府警察局桃警局交字第DB00
    00000 號舉發違反道路交通管理事件通知單附卷可稽（見本
    卷第9 頁），而觀諸該舉發通知單「被通知人欄」上僅勾記
    「汽車駕駛人」，並非汽車所有人，經本院電詢原處分機關
    是否有另對汽車所有人制單舉發，其覆以：無送達車主（即
    異議人）舉發通知單資料等語，有本院公務電話紀錄1 紙在
    卷可稽（見本院卷第29頁），本院復電詢本件舉發機關、掣
    單舉發之員警劉勵新，均覆以：未對車主（即異議人）寄發
    舉發通知單等語，有本院公務電話紀錄2 紙在卷可稽（見本
    院卷第30、31頁），可見本件違規事件，僅員警當場對汽車
    駕駛人李國誠掣單舉發，迄未另行送達舉發通知單通知聯予
    汽車所有人即異議人而對之舉發至明，是異議人所稱從未收
    受舉發通知單或罰單一情，即屬可信。按行政程序法第48條
    第5 項規定「期間涉及人民之處罰或其他不利行政處分者，
    其始日不計時刻以1 日論；其末日為星期日、國定假日或其
    他休息日者，照計。」，查本件違規行為對異議人予以舉發
    之3 個月期間，應自95年11月12日起算，迄96年2 月11日已
    屆滿，而舉發機關僅對當場被查獲之駕駛人李國誠掣單舉發
    ，迄今猶未另行送達通知聯予受處分人即異議人，業如前述
    ，顯已逾3 個月之法定舉發期限，依道路交通管理處罰條例
    第90條之規定，即不得予以舉發，以確保法秩序之安定及人
    民權益之保障，併此指明。
四、綜上所述，本件舉發機關自異議人違規行為成立之日起，已
    逾3 個月猶未將舉發通知單通知聯另行送達受處分人，揆諸
    前揭所述，對於受處分人不生舉發之效力，依道路交通管理
    處罰條例第90條之規定，已不得舉發。本件聲明異議核有理
    由，應將原處分撤銷，另為受處分人即異議人不罰之諭知。
據上論斷，應依道路交通案件處理辦法第20條，裁定如主文。
中　　華　　民　　國　　96　　年　　7 　　月　　31 　　日
                         交通法庭法官  蘇琬能
以上正本證明與原本無異。
如不服本裁定，應於裁定送達後5 日內向本院提出抗告狀。
　　　　　　　　　　　　　　　 書記官　許家慧
中　　華　　民　　國　　96　　年　　8 　　月　　14　　日
